【裁判字號】    99,易,135
【裁判日期】    990624
【裁判案由】    竊盜等
【裁判全文】
臺灣屏東地方法院刑事判決               99年度易字第135號
公  訴  人  臺灣屏東地方法院檢察署檢察官
被      告  丙○○
上列被告因竊盜案件，經檢察官提起公訴（98年度偵字第7359號
），本院判決如下：
    主  文
丙○○無罪。
    理  由
一、公訴意旨略以：被告丙○○意圖為自己不法所有，於民國98
    年8 月7 日16時許，在屏東縣屏東市○○路上（明正國中側
    門），徒手竊取甲○○所有傑克牌袋鼠車1 輛（淺綠色，價
    值約新臺幣〈下同〉4,600 元），得手後數天內以500 元之
    價格將上開腳踏車賣予乙○○，因認被告涉犯刑法第320 條
    第1 項之竊盜罪嫌等語。
二、按犯罪事實應依證據認定之，無證據不得認定犯罪事實；又
    不能證明被告犯罪或其行為不罰者，應諭知無罪之判決，刑
    事訴訟法第154 條第2 項第301 條第1 項分別定有明文。
    又犯罪事實之認定，應憑真實之證據，倘證據是否真實尚欠
    明確，自難以擬制推測之方法，為其判斷之基礎；而認定犯
    罪事實之證據係指足以認定被告確有犯罪行為之積極證據而
    言，該項證據自須適合於被告犯罪事實之認定，始得採為斷
    罪資料（最高法院著有53年台上字第656 號、29年上字第31
    05判例意旨參照）。且刑事訴訟上證明之資料，無論其為直
    接或間接證據，均須達於通常一般之人均不致有所懷疑，而
    得確信其為真實之程度，始得據為有罪之認定，若其關於被
    告是否犯罪之證明未能達此程度，而有合理懷疑之存在，致
    使無從形成有罪之確信，根據「罪證有疑，利於被告」之證
    據法則，即不得遽為不利被告之認定（最高法院76年臺上字
    第4986號判例意旨參照）。其以情況證據（即間接證據）斷
    罪時，尤須基於該證據在直接關係上所可證明之他項情況事
    實，本乎推理作用足以確證被告有罪，方為合法，不得徒憑
    主觀上之推想，將一般經驗上有利被告之其他合理情況逕予
    排除（最高法院32年上字第67號判例意旨參照）。
三、本件公訴人認被告丙○○涉犯刑法第320 條第1 項之竊盜罪
    ，無非係以被害人甲○○於警詢中之陳述、共同被告丁○○
    、乙○○2 人於警詢之陳述、認領相片、及贓證物認領保管
    單為其主要論述依據。
四、訊據被告丙○○堅決否認有何公訴人所指之犯行，並供稱：
    被害人所有之腳踏車是在98年8 月7 日失竊的，當時伊已經
    在監所執行，不是伊偷的等語。經查：
(一)、被害人甲○○所有上開腳踏車於98年8 月7 日16時許，在屏
    東市○○路失竊一情，業據被害人於警詢陳述甚明，而被告
    於98年間因毒品危害防制條例案件，於98年7 月13日入監執
    行至今均未出獄，此有臺灣屏東地方法院法務部在監在押資
    料表及臺灣高等法院被告全國前案紀錄表各1 份在卷可稽（
    見本院卷第4 至11頁），是被告供稱被害人腳踏車失竊時，
    其係在監所內之情，自屬事實，應可認定。
(二)、另共同被告丁○○雖於警詢證述：丙○○於98年2 月初時打
    電話給伊，要伊去乙○○店內載他，所以伊知道丙○○有將
    腳踏車賣給乙○○，當時他賣的是1 台廠牌不明、綠色袋鼠
    型的等語（見警卷第36至37頁）；而共同被告乙○○則於警
    詢則證述：丙○○係自97年10月中旬開始賣腳踏車給伊，最
    後一台是在97年12月底，警方提示1 台傑克牌贓車經伊確認
    確實是丙○○販售給伊的等語（見警卷第9 至14頁、第15至
    17 頁 ）。由上可知，共同被告丁○○證述被告丙○○前往
    乙○○處販售腳踏車之時間為98年2 月初，而共同被告乙○○所述被告丙○○出售腳踏車時間為97年10月中旬至97年12
    月底，二人就被告前往乙○○處出售腳踏車之時間已有不符
    ，且其2 人所述被告出售腳踏車時間更在本件被害人甲○○
    腳踏車於98年8 月7 日失竊之8 個月之前，被告實無從將被
    害人尚未遺失之腳踏車出賣與共同被告乙○○；又共同被告
    丁○○雖證述被告於98年2 月初出賣不詳廠牌腳踏車予乙○○一情，然並無被害人指認及其他積極證據足資佐證，從而
    其此部分證述，無從採信為真；又共同被告乙○○前曾於警
    詢明確指認王心昆亦有出賣贓車給伊，偵查中則改稱王心昆
    非出賣贓車之人一事，因此遭臺灣屏東地方法院檢察署檢察
    官以98年度偵字第7422號案件以其涉犯誣告罪嫌提起公訴，
    此有上開起訴書在卷可憑，故其上開陳述容有錯誤，亦非不
    無可能，是其此部分證述，當無從憑採。又認領相片、及贓
    證物認領保管單，僅足以證明被害人所有之上開腳踏車遭竊
    取並經其領回之事實，尚從無直接證明被告所竊取。況被告
    當時已在監執行，業經認定如上，上開證人所述又存有諸多
    疑義，自不得以其2 人上開證述及認領相片、贓物認領保管
    單，逕為被告有罪之認定。
五、綜上所述，本件依公訴人所指之證據，既不能證明被告有上
    開竊盜之犯行，自難以該罪相繩。公訴人所憑之證據，即未
    達通常一般人均不致有所懷疑，而得確信其為真實之程度。
    此外，復查無其他積極證據足以證明被告確有公訴人所指之
    犯行，其犯罪自屬不能證明，依據上開法條規定及判例意旨
    ，自應諭知被告無罪之判決。
六、據上論斷，應依刑事訴訟法第301 條第1項，判決如主文。
本案經檢察官潘國威到庭執行職務。
中    華    民    國    99    年    6     月    24    日
                  刑事第三庭  審判長  法  官  邱明弘
                                      法  官  李珮妤
                                      法  官  陳怡先
以上正本證明與原本無異。
如不服本判決應於收受判決後10日內向本院提出上訴書狀，並應
敘述具體理由；其未敘述上訴理由者，應於上訴期間屆滿後20日
內向本院補提理由書（均須按他造當事人之人數附繕本）「切勿
逕送上級法院」。
中    華    民    國    99    年    6     月    24    日
                                      書記官  鍾小屏

司法院資訊處製作；財團法人民間司法改革基金會備份。
